臺灣高等法院高雄分院民事判決
111年度上易字第176號
上  訴  人  甲○○
訴訟代理人  林郁芩律師
            李茂增律師
上  訴  人  乙○○ 
被上訴人    陳○○  
訴訟代理人  黃郁雯律師
            黃俊嘉律師
上列當事人間請求侵權行為損害賠償事件，上訴人對於中華民國
111年3月28日臺灣高雄少年及家事法院110年度婚字第302號第一
審判決提起上訴，本院於111年7月20日言詞辯論終結，判決如下
：
    主  文
上訴駁回。
第二審訴訟費用由上訴人負擔。
    事實及理由
一、被上訴人起訴主張：被上訴人與上訴人甲○○於86年12月3日
    結婚，甲○○曾於97年、102年間屢有外遇情事，被上訴人因
    甲○○答應賠償及簽立切結書不再犯而予以原諒。詎料109年2
    月間甲○○離家在外居住，嗣經被上訴人發現甲○○與上訴人乙
    ○○同居，並共同出門買菜、共用車輛進出等情，上訴人二人
    逾越正常男女友誼分際之不當交往行為，嚴重侵害被上訴人
    配偶權。被上訴人於110年2月9日對甲○○提起離婚等訴訟，
    並就上訴人共同侵害配偶權請求連帶損害賠償，上訴人於被
    上訴人、甲○○婚姻存續期間，侵害被上訴人配偶權，上訴人
    應連帶給付非財產上損害。依民法第184條、第185條、第19
    5條規定，請求：上訴人應連帶給付被上訴人新臺幣（下同
    ）60萬元本息。　　
二、上訴人方面：
　㈠甲○○以：被上訴人常無故懷疑甲○○外遇，甲○○為息事寧人始
    簽立切結書，並非甲○○確有外遇。109年間係被上訴人將甲○
    ○趕出家中，被上訴人所提事證並無上訴人二人同時出現之
    情，不足以證明上訴人間有侵害被上訴人配偶權情事等語。
　㈡乙○○辯陳：伊只是將其位在台南灣裡的房屋，委託甲○○處理
    屋頂加壓馬達故障、電能熱水器故障及三、四樓房屋漏水、
    油漆等問題，未曾與甲○○有一起買菜、共處一處等情，並無
    被上訴人所指有侵害被上訴人配偶權之情。
三、原審判命上訴人應連帶給付被上訴人20萬元，及自110年3月
    28日起至清償日止，按週年利率百分之五計算之利息，並為
    附條件之准、免假執行宣告，駁回被上訴人其餘之訴及假執
    行聲請。上訴人不服，上訴求將原判決命渠等給付部分之判
    決廢棄，駁回被上訴人在第一審之訴；被上訴人則請求駁回
    上訴。
四、不爭執事項
　　被上訴人與甲○○於86年12月結婚，於110年提起離婚訴訟，
    嗣於111年3月8日訴訟中成立和解離婚，同年月11日為離婚
    登記。
五、本院判斷
　　被上訴人主張其與甲○○婚姻存續期間，上訴人彼等間有逾越
    正當交往界限，而侵害被上訴人配偶權之行為，據其提出LI
    NE軟體對話紀錄、甲○○於109年7月間日夜進出乙○○住居處、
    同車共乘、一同購物之影片光碟檔案及翻拍照片為證（原審
    卷一第41至47頁、卷二第62頁、第83頁、第131至141頁），
    上訴人則以前詞抗辯。經查：　　　
　㈠甲○○經常使用車牌號碼0000-00號車輛，而該車牌號碼0000-0
    0號車輛於109年7月間為乙○○所有乙節，有被上訴人與甲○○
    之同事LINE軟體對話，顯示「（109年7月5日）今天智國副
    理打卡的同事說他最近都有下午常請假的情形，然後偶爾開
    一台裕隆的車5900-UG」紀錄（原審卷二第83頁），及交通
    部公路總局嘉義區監理所臺南監理站111年2月16日嘉監南站
    字第1110032933號函可憑（原審卷二第171至173頁），被上
    訴人提出影片翻拍照片，顯示甲○○於日間、夜間出入掛有「
    租陳小姐0000000000」布條之房屋，該屋為臺南市○區○○街0
    00巷00號，房屋及該電話均屬乙○○所有及所使用乙情，為上
    訴人所不爭之事實，並有臺南市臺南地政事務所111年2月17
    日東南地所登字第1110014543號函可稽（原審卷二第177）
    。據被上訴人提出之照片顯示109年7月間，乙○○係自車牌號
    碼0000-00號車輛右方座位出入，足推斯時係由甲○○駕駛車
    牌號碼0000-00號車輛搭載乙○○之事實。印證被上訴人所提
    出之光碟、照片及陳述其於109年7月8日晚間至乙○○住處外
    等待，見到上訴人二人於晚間10時許，共乘汽車下車（原審
    卷二第131頁照片），一起進到乙○○住處內；其於109年7月1
    3日清晨7時許在乙○○住處外等待，當日清晨見甲○○駕駛乙○○
    所有之5900-UG汽車等待乙○○上車（同上卷第133頁照片）後
    前往市場買菜，乙○○採買結束後乘坐甲○○駕駛之上開車輛（
    同上卷第135頁、原審卷一第139至47頁之照片），同返乙○○
    住處；其於109年7月29日在乙○○住處外等候，見甲○○手提提
    袋，走進乙○○住處，至晚間都未曾出門（同上卷第137頁、1
    39頁照片）；及109年9月8日下午又見甲○○駕車至該處，晚
    間8時許進入該屋後，翌日至上午6時18分時從該屋走出，到
    乙○○所有之5900-UG汽車，開啟車門拿東西後，駕駛乙○○所
    有之另輛紅色汽車（車牌號碼：000-0000）離去（原審卷證
    物袋之光碟）等情，可信真實。
  ㈡上訴人甲○○雖以：被上訴人提出之錄影畫面模糊，不足以辨
    識係上訴人二人在上開地點一同進出或有同時進出汽車等情
    ，及上訴人乙○○辯稱：上該台南灣裡的房屋係伊欲出租用，
    故而需有一些修繕工作，因加壓馬達故障、電能熱水器故障
    、三、四樓漏水、落地門窗更換等，而委託甲○○處理，二人
    並未曾一起去買菜云云。查，上該錄影因天色、燈光及錄影
    設備不佳等因素，所拍畫面固非清晰，然甲○○乃被上訴人丈
    夫，被上訴人當無誤認之情，且衡情若非跟蹤，則被上訴人
    亦不可能找到上該處所。而甲○○確曾多次於夜間到或清晨離
    開乙○○所有之上該房屋，而乙○○在市場清晰可見其從該5900
    -UG汽車右前門上車，而非駕駛該汽車；甲○○非以修理房屋
    或水電為專長，何得多次於早、晚至該屋，並使用乙○○汽車
    ，足徵被上訴人指甲○○於上該期間，有使用乙○○汽車代步，
    二人同車及共同居住該屋等事實為真實。又衡諸甲○○當時年
    齡四十餘歲，以乙○○閱歷，當無不知甲○○係已婚之人，彼等
    二人上開行為，自已逾越男女間正常之社交往來分際，而為
    另方配偶所不能忍受，核屬破壞被上訴人婚姻圓滿生活之行
    為。
  ㈢因故意或過失，不法侵害他人之權利者，負損害賠償責任，
    故意以背於善良風俗之方法，加損害於他人者亦同。數人共
    同不法侵害他人之權利者，連帶負損害賠償責任。民法第19
    5條第1項、第2項規定，於不法侵害他人基於父、母、子、
    女或配偶關係之身份法益而情節重大者，準用之，此觀民法
    第184條第1項前段、第185條第1項及第195條第3項規定自明
    。上訴人不法侵害被上訴人之配偶身份法益，被上訴人亦因
    而與甲○○離婚，侵害身分權情節重大，已如前述，從而被上
    訴人依民法侵權行為規定，請求上訴人連帶賠償，於法有據
    。查民法第195條第3項所指不法侵害他人基於配偶關係之身
    分法益，該不法侵害行為並不以侵權行為人間有通姦、相姦
    為限，情節是否重大，則視個案侵害程度、損害狀況、被害
    人之痛苦程度及忍受能力等個別情事，客觀判斷之。又民法
    第195條第1項所謂相當之金額，應以實際加害情形與其名譽
    影響是否重大，及被害者之身分地位與加害人經濟狀況等關
    係定之。上訴人不法侵害被上訴人基於配偶關係之身分法益
    而情節重大，上訴人在精神上自受有相當之痛苦，是被上訴
    人請求上訴人連帶賠償，即屬有據。審酌被上訴人為房仲業
    ，甲○○從事房仲及營造，兩造分別各受有專科或大學以上教
    育，及參考原審法院列印稅務電子閘門財產所得調件明細所
    示經濟等狀況，暨事件之性質等情節，認被上訴人所請求慰
    撫金之金額以20萬元為適當。
六、綜上，被上訴人主張上情，依民法侵權行為之規定請求上訴
    人連帶賠償，其請求之金額在20萬元，及自110年3月28日起
    至清償日止，按週年利率百分之五計算法定遲延利息範圍內
    ，應予准許。原審就上開應准許範圍內，判命上訴人連帶給
    付，核無違誤。上訴意旨猶執詞指摘原判決不當，求予廢棄
    改判，為無理由，應予駁回上訴，爰判決如主文。　　
中　　華　　民　　國　　111 　年　　 8　　月　　 3　　日
                              民事第二庭
                                  審判長法官  黃國川
                                  法      官  李怡諄
                                  法      官  許明進
以上正本證明與原本無異。
本件不得上訴。
中　　華　　民　　國　　111　年　　 8　　月　　  3  　日
                                  書  記  官  戴志穎